【裁判字號】    97,易,41
【裁判日期】    970424
【裁判案由】    妨害自由等
【裁判全文】
臺灣臺南地方法院刑事判決                97年度易字第41號
聲  請  人  臺灣臺南地方法院檢察署檢察官
被      告  甲○○
上列被告因妨害自由案件，經檢察官聲請以簡易判決處刑（96年
度偵字第304號），本院簡易庭認不宜以簡易判決處刑，改依通
常程序審理，判決如下：
    主  文
甲○○以加害財產之事，恐嚇他人致生危害於安全，處拘役貳拾
日，減為拘役拾日，如易科罰金，均以新臺幣壹仟元折算壹日；
緩刑貳年。
其餘被訴觸犯刑法第三百零四條第一項之強制罪嫌部分無罪。
    事  實
一、甲○○於民國（下同）九十五年十一月二十五日晚間約八時
    許，在其位於臺南市○○路○段十六巷三一弄一五八號住處
    前，因見車牌號碼Y9─1108號自小客車停放在該住處前，心
    覺阻礙出入，甚為不滿，又不見駕駛上開小客車之人在場，
    遂逕將上開小客車左後車輪予以逸放部分氣體（聲請簡易判
    決處刑意旨認甲○○此等行為涉犯刑法第三百零四條第一項
    之強制罪嫌部分，詳後述）；嗣上開小客車駕駛人乙○○於
    同日時十分許，返回該停車處時，甲○○竟基於恐嚇危害安
    全之犯意，以「如不速將上開車輛駛離，伊即要再將上開車
    輛其餘車輪放氣」等語恐嚇乙○○，造成乙○○心生畏懼，
    致生危害於安全，而立刻將上開小客車開走。其後乙○○報
    警到場處理查獲上情（甲○○當場另涉之妨害名譽部分，由
    本院另行審結）。
二、案經乙○○（嗣由本院審理中撤回告訴）訴由臺南市警察局
    第五分局報請臺灣臺南地方法院檢察署檢察官偵查後聲請以
    簡易判決處刑，本院改依通常程序審理。
    理  由
壹、有罪部分：
一、訊據被告甲○○固承認其於上開時、地，因不滿上開小客車
    停放在其上開住處前，阻礙出入，逕將該小客車左後車輪予
    以逸放部分氣體等情無訛，惟矢口否認觸犯恐嚇危害安全罪
    嫌，辯稱：因為事隔已久，我已不記得是否講過上開話語，
    若我有講，也不是惡意，只是請乙○○將車子開走，警告她
    而已，沒有恐嚇的意思云云。惟查：(一)上開犯罪事實，業據
    證人乙○○於警詢時及偵審中以證人身分到庭結證明確（見
    警卷第五至十頁，偵卷第六頁，本院易字卷第三○至三六頁
    ），且被告於警偵詢時亦已承認其曾對乙○○為上開言語無
    訛（見警卷第二至四頁，偵卷第八、九頁），復有事後拍攝
    之現場照片三張附卷可憑（見偵卷第十二、十三頁）；是認
    證人乙○○所證並非虛妄，可信為真正，被告上開所辯云云
    ，乃屬事後卸責之詞，委無足採。(二)其次，按刑法恐嚇危害
    安全罪，僅以受惡害之通知者心生畏懼而有不安全之感覺為
    已足，不以發生客觀上之危害為要件，且行為人主觀上是否
    真有實現加害之意圖，亦與本罪之成立無關；再者，行為人
    之恐嚇行為是否足使相對人心生畏怖，應依社會一般觀念衡
    量之，原則上以常人之忍受程度為準，並輔以個案之具體情
    狀加以認定；本件被告因見上開小客車停放在其住處前，心
    覺阻礙出入，甚為不滿，逕將該車左後車輪之部分氣體予以
    漏放後，復於乙○○返回該停車處時，告以上開欲將車輛放
    氣等言語，實已對乙○○駕駛之上開車輛之安全有危害之虞
    ，並使乙○○產生擔心上開車輛恐遭侵害之不安全感覺，而
    心生畏怖，難謂無恐嚇之意，故被告所為上開言詞自係對乙
    ○○之恐嚇危害安全行為。至於證人乙○○於警詢時及審理
    中以證人身分到庭結證稱被告當時還說要破壞我的車輛云云
    （見警卷第九頁，本院易字卷第三二頁），惟經被告否認在
    卷，且證人乙○○於第一次警詢時未為該等陳述（見警卷第
    五、六頁），在無其他相關事證可佐情形，尚難逕認證人關
    於此部分之證述為可採。(三)綜上，依證人之指證及相關情節
    ，認為本件事證明確，被告所辯無可採信，其上開犯行堪以
    認定。
二、按刑法第三百零五條之恐嚇罪，係指單純以將來加害生命、
    身體、自由、名譽、財產之事，恐嚇他人致生危害於安全者
    而言；核被告甲○○所為，係犯刑法第三百零五條第一項之
    恐嚇安全罪。另按交岔路口十公尺內不得臨時停車，禁止臨
    時停車處所不得停車，顯有妨礙其他人、車通行處所，不得
    停車；道路交通安全規則第一百十一條第一項第二款、第一
    百十二條第一項第一款、第九款分別定有明文；依證人乙○
    ○上開所述、被告上開所陳及上開現場照片三張顯示之情形
    可知，上開小客車所停放之被告住處前之位置，乃屬交岔路
    口十公尺內之範圍，自不得停車，乙○○應無權利將小客車
    停放該處，亦即乙○○既將上開小客車停放在不得停車之處
    所，自有迅速將上開小客車駛離該處之義務，故被告上開所
    為，縱為不法，尚無觸犯刑法第三百零四條強制罪規定可言
    。爰審酌被告係覺其住處前遭人停放車輛，出入受阻，心生
    不滿，一時失慮，始為本件犯行，惟被告僅因細故，即以言
    語恫嚇他人，致人心生畏懼，而危害其安全，不依理性方式
    處理，其犯罪手段尚有可議，然業獲乙○○諒解，撤回本件
    告訴，不願追究，有本院訊問筆錄及撤回告訴狀各一份附卷
    可憑（見本院簡字卷第二十七、二十八、三十頁），又被告
    於本院審理時表示日後將改進其行為等語（見本院易字卷第
    四十五頁），暨被告品行良好、智識程度、生活狀況等一切
    情狀，爰量處如主文所示之刑，並諭知易科罰金之折算標準
    ，以示懲儆。又被告行為後，中華民國九十六年罪犯減刑條
    例業於九十六年七月四日公布，於同年月十六日施行，被告
    上開犯罪時間在九十六年四月二十四日前，所犯合於中華民
    國九十六年罪犯減刑條例之減刑條件，應依法減其宣告刑二
    分之一，並諭知易科罰金之折算標準。另被告前未曾受有期
    徒刑以上刑之宣告，有臺灣高等法院被告前案紀錄表附卷可
    參，茲念被告因一時衝動而觸法，犯後業獲乙○○諒解，撤
    回本件告訴，諒被告經此教訓，當知所警惕，痛改前非，而
    無再犯之虞，本院認尚無逕對初犯之被告施以自由刑之必要
    ，所宣告之刑以暫不執行為適當，爰依刑法第七十四條第一
    項第一款規定，併予諭知緩刑二年，以啟自新。
貳、被告其餘被訴無罪部分：
一、(一)聲請簡易判決處刑意旨略以：被告甲○○於民國（下同）
    九十五年十一月二十五日晚間八時餘許，在其位於臺南市○
    ○路○段十六巷三一弄一五八號住處前，因不滿乙○○將車
    牌號碼Y9─1108號自小客車停放在上開住處前而阻礙其出入
    ，遂基於妨害他人行使駕駛汽車之權利之犯意（參見本院易
    字卷第三十頁），將乙○○上開自小客車左後車輪予以放氣
    ；案經乙○○（嗣於審理中已撤回告訴）訴由臺南市警察局
    第五分局報請臺灣臺南地方法院檢察署檢察官偵辦起訴，因
    認被告甲○○之該等行為涉犯刑法第三百零四條第一項之強
    制罪嫌云云。(二)公訴人上開所認，無非以被告供述及證人乙
    ○○證述為據。訊據被告固承認其曾於上開時、地，因不滿
    上開小客車停放在其上開住處前，阻礙出入，逕將該小客車
    左後車輪予以逸放部分氣體等情無訛，惟矢口否認觸犯強制
    罪嫌，辯稱：我將該小客車放氣時，乙○○並不在場等語。
二、按犯罪事實，應依證據認定之，無證據不得認定犯罪事實。
    不能證明被告犯罪者，應為無罪之諭知。刑事訴訟法第一百
    五十四條第二項、第三百零一條第一項前段分別定有明文。
    復按刑法第三百零四條第一項之強制罪，以強暴、脅迫使人
    行無義務之事或妨害人行使權利為其構成要件，所謂「強暴
    」固指直接或間接對人行使之有形暴力而言，不問其對人之
    身體或財物為之均屬之，惟以對特定人為必要，且觀其立法
    理由可知，強制罪之成立，須以加害人有強暴、脅迫之舉動
    ，使被害人感受其手段具有強暴性為其前提，苟行為人乘財
    物所有人不在場之際，擅自搬運其財物，尚難謂係強暴行為
    。再該條所謂「脅迫」，乃以言詞或舉動，顯示加害他人之
    意思，或以加害他人之意思通知他人，使其產生畏懼，而得
    以威脅或逼迫，故亦屬對人攻擊之威脅行為亦即行為人之強
    暴或脅迫之行為必須造成行為客體之被強制狀態，被害人在
    此被強制之狀態下而作為不作為或忍受，方能構成本罪，合
    先敘明。
三、(一)經查，被告將上開小客車左後車輪放氣時，證人乙○○並
    不在場等情，業據證人乙○○於警詢時及審理中以證人身分
    到庭結證明確（見警卷第五、六、八頁，本院易字卷第三一
    、三二頁），且被告於警詢時亦惟如此陳述（見警卷第三頁
    ，偵卷第九頁），互核無訛，自可信為真正。(二)按刑法第三
    百零四條第一項之強制罪，所謂「以強暴脅迫使人行無義務
    之事，或妨害人行使權利」者，其強暴脅迫之對象，須以「
    人」為要件，如妨害人行使權利時，被害人並不在場，自無
    從對人施強暴脅迫，既缺乏施強暴脅迫之手段，要與刑法第
    三百零四條第一項之構成要件不符。又刑法第三百零四條第
    一項稱「強暴」者，乃以實力不法加諸他人之謂，雖不以直
    接施諸於他人為必要，即間接施之於物體而影響於他人者，
    亦屬之，然仍需被害人在場，始有受強暴之可能，倘被害人
    根本不在場，自不足構成強暴事由，最高法院八十五年度臺
    非字第三五六號、八十六年度臺非字第一二二號判決意旨亦
    可供參酌。故刑法第三百零四條第一項之強制罪，既在保護
    個人之意思決定自由，從而行為人施強暴脅迫之對象，必須
    以對「人」直接或間接為之為限，單純對「物」則不包括在
    內；準此，苟行為人對物施以強制力當時，被害人未在現場
    ，自無從感受行為人對之實施之強脅手段，亦無從影響其意
    思決定自由，即與本條所謂強暴脅迫之情形有別。本件被告
    將上開自小客車之左後輪放氣當時，乙○○並不在場，顯未
    因被告之強制放氣行為，意思決定之自由受到何種妨害，自
    無成立強制罪之餘地。
四、綜上所述，本件被告未經乙○○同意，擅將上開小客車左後
    輪放氣之行為，尚與刑法強制罪之構成要件有間。此外，復
    查無其他積極證據足認被告此等行為有何強制之犯行，不能
    證明其犯罪，自應為無罪之諭知。
據上論斷，應依刑事訴訟法第四百五十二條、第二百八十四條之
一、第二百九十九條第一項前段、第三百零一條第一項，刑法第
三百零五條、第四十一條第一項前段、第七十四條第一項第一款
，刑法施行法第一條之一第一項、第二項前段，中華民國九十六
年罪犯減刑條例第二條第一項第三款、第七條、第九條，判決如
主文。
本案經檢察官王誠到庭執行職務
中    華    民    國    97    年    4     月    24    日
                  刑事第八庭  法  官  盧鳳田
以上正本證明與原本無異。
如不服本判決應於收受本判決後10日內向本院提出上訴書狀，並
應敘述具體理由。如未敘述上訴理由者，應於上訴期間屆滿後20
日內向本院補提理由書狀（均須按他造當事人之人數附繕本）「
切勿逕送上級法院」。
                              書記官  吳姁穗
中    華    民    國    97    年    4     月    24    日
附錄本件論罪科刑法條：
第305條：
以加害生命、身體、自由、名譽、財產之事，恐嚇他人致生危害
於安全者，處二年以下有期徒刑、拘役或三百元以下罰金。


司法院資訊處製作；財團法人民間司法改革基金會備份。
